【裁判字號】    90,訴,69
【裁判日期】    900530
【裁判案由】    損害賠償
【裁判全文】
臺灣高雄地方法院民事判決  九十年訴字第六九號
    原      告  甲○○
    被      告  乙○○
右當事人間請求侵權行為損害賠償事件，經原告提起刑事附帶民事訴訟，由本院刑事
庭移送前來，本院判決如左：
    主    文
被告應給付原告新台幣捌萬肆仟玖佰玖拾玖元及自民國九十年二月八日起至清償日止
，按年息百分之五計算之利息。
原告其餘之訴駁回。
訴訟費用由被告負擔百分之十，餘由原告負擔。
本判決第一項於原告以新台幣萬元供擔保後，得假執行。
原告其餘假執行之聲請駁回。
    事    實
甲、原告方面：
    一、聲明：被告應給付原告新台幣（下同）八十萬五千三百六十九元，及自起訴
        狀繕本送達翌日起至清償日止，按年息百分之五計算之利息。並陳明願供擔
        保，請准宣告假執行。
    二、陳述：被告於民國八十九年八月二日上午八時四十分許，在高雄市三民區○
        ○○路二二○號三民公園圖書館前，見原告正在該處跳土風舞，竟公然以「
        幹妳娘」、「幹你娘雞歪」等穢語辱罵原告；另基於恐嚇之犯意，向原告恫
        稱：「妳還沒死喔」、「我要讓妳死」、「我要讓妳死得很難看」等語，以
        加害生命之事恐嚇原告，使原告心生畏懼，致生危害於安全。爰依民法第一
        百八十四條、第一百九十三條、第一百九十五條之規定，請求下列損害：
        （一）醫療費用：原告因被告上開公然侮辱、恐嚇等行為，無時無刻不深恐
              懼，因而不時出現恐懼幻覺，並有失眠等現象，經醫師診斷為「焦慮
              合併憂鬱狀態，疑創傷後壓力反應，需定期追蹤治療」等語，顯見原
              告健康因本案已受有極大影響，於該段間所支出之醫療費用，共計五
              千三百六十九元，應由被告負損害賠償之責任。
        （二）精神慰撫金：原告因被告前開行為，精神上所受打擊無可言諭，另名
              譽上亦受有極大損害，爰審酌被告故意程度、兩造之教育程度、經濟
              狀況及社會地位等因素，請求慰撫金八十萬元，應屬適當。
        （三）綜上所述：共計請求損害金額八十萬五千三百六十九元。
    三、證據：提出診斷證明書、營業事業登記證、志願服務證明書、台灣高等法院
        高雄分院九十年度上易字第八六號刑事判決各一份、熱心服務獎證書、志工
        聘書各二紙、結業證書四紙及醫療費用收據十四紙為證。
乙、被告方面：被告未於最後言詞辯論期日到場，惟據其以前到庭所為之聲明及陳述
    如下：
    一、聲明：駁回原告之訴。
    二、陳述：被告確有於八十九年八月二日至公園質問原告，但係因原告挑撥被告
        與訴外人劉蘭英間之合夥關係，被告告訴原告亂講話心腸不好，死相一定會
        很難看等語，但未用台語罵三字經及講「你還沒有死」等語。另原告早已罹
        患憂鬱症，與本件事故無關。
丙、本院依職權向中央健康保險局高屏分局調閱被告於健保開辦迄今之就醫資料、及
    向阮綜合醫院、聖和中醫診所、行政院國軍退役官兵輔導委員會高雄榮民總醫院
    、惠馨醫院、慶安中醫診所、文雄醫院、高雄醫學大學附設中和紀念醫院查詢被
    告之就醫、病歷資料，並訊問證人廖斐珍、陳美。
    理    由
一、本件被告經合法通知，未於最後言詞辯論期日到場，核無民事訴訟法第三百八十
    六條各款所列情形，爰依原告聲請，由其一造辯論而為判決。
二、原告主張被告於八十九年八月二日上午八時四十分許，在高雄市三民區○○○路
    二二○號三民公園圖書館前，見原告正在該處跳土風舞，竟公然以「幹妳娘」、
    「幹你娘雞歪」等穢語辱罵原告；另基於恐嚇之犯意，向原告恫稱：「妳還沒死
    喔」、「我要讓妳死」、「我要讓妳死得很難看」等語，以加害生命之事恐嚇原
    告，使原告心生畏懼，致生危害於安全；爰依民法第一百八十四條、第一百九十
    三條、第一百九十五條之規定，請求被告賠償醫療費用五千三百六十九元及精神
    慰撫金八十萬元，共計八十萬五千三百六十九元，及自刑事附帶民事起訴狀繕本
    送達翌日起至清償日止，按年息百分之五計算之法定遲延利息。被告則以：伊確
    有於八十九年八月二日至公園質問原告，但係因原告挑撥伊與訴外人劉蘭英間之
    合夥關係，伊告訴原告亂講話心腸不好，死相一定會很難看等語，但未用台語罵
    三字經及講「你還沒有死」等語；另原告早已罹患憂鬱症，與上開事件無關等語
    ，資為抗辯。
三、原告主張被告於前揭時地所為之公然侮辱及恐嚇事實，業據其提出阮綜合醫院診
    斷證明書一紙（附民卷第七頁）為證，被告雖辯稱：係因原告挑撥伊與訴外人劉
    蘭英間之合夥關係，故伊於上開時地質問原告，但未用台語罵三字經及講「你還
    沒有死」云云，惟前述事實業經證人陳美（即原告學舞之老師）到庭證稱：「
    我是原告舞蹈老師，我們是在三民公園除星期日外每天早上都有跳，原告與我一
    起學舞已有三年時間，八十九年八月二日早上約八時四十分左右，被告到公園來
    ，態度很兇，一直用台語三字經，還對原告說【我要讓你死】、【你還沒有死
    】、【我要讓你死得很難看】及【幹你娘】、【幹你娘雞歪】等語，原告很害怕
    一直躲，後來原告用行動電話報警，當時除原告外還有十多位同學及其他運動的
    圍觀，而且因此也很多同學不敢來上課。」等語屬實（詳本院卷第二一、二二頁
    ）；另證人廖斐珍（即原告跳舞之同學）亦證述相同（本院卷第二二頁）。故縱
    令原告事前確有挑撥被告與訴外人劉蘭英間之合夥關係，亦與原告於前揭時地所
    為之公然侮辱及恐嚇之事實無涉，故被告前開辯解，尚不足採。此外，本院八十
    九年度易字第四五八○號及台灣高等法院九十年度上易字第八六號刑事判決，就
    被告於上述時地所為之公然侮辱及嚇恐之事實，亦同此認定，且判決被告公然侮
    辱處拘役二十日、恐嚇他人致生危害於安全處拘役五十日，應執行拘役六十日確
    定，是依本院調查證據之結果，堪認原告之主張為真實。又原告因被告上開公然
    侮辱、恐嚇行為而受有焦慮合併憂鬱狀態、疑創傷後壓力反應之傷勢，有診斷證
    明書附卷可證（附民卷第七頁），被告雖辯稱：原告早已罹患憂鬱症，與伊前開
    行為無關云云，惟查：經本院向中央健康保險局高屏分局調取原告自健保開辦（
    即八十四年三月份）迄八十九年八月二日止之就醫資料（本院卷第三八頁至四一
    頁），其中除眼科、耳鼻喉科、皮膚科與原告前述憂鬱症之病症無關外，原告尚
    有向聖和中醫診所、行政院國軍退役官兵輔導委員會高雄榮民總醫院、惠馨醫院
    、慶安中醫診所、文雄醫院、高雄醫學大學附設中和紀念醫院、蘇淑玲診所、德
    明中醫診所就診之紀錄（詳本院卷第三九至四一頁），而其中蘇淑玲診所及德明
    中醫診所因與中央健康保險局終止契約（見本院卷六二頁），故無法查得原告於
    該診所之就醫資料外，其餘六家醫療院所所存有原告之病歷資料，均無原告有關
    「焦慮合併憂鬱狀態」之病歷紀錄，有上開六家醫療院所之回函及病歷資料附卷
    可憑（見本院卷六五至七二頁、七九頁），故原告上述焦慮合併憂鬱狀態、疑創
    傷後壓力反應之傷勢，係因被告於上揭時地所為之公然侮辱、恐嚇行為所致，是
    其間有相當因果關係，應可確定。
四、按因故意或過失，不法侵害他人之權利者，應負損害賠償責任；又不法侵害他人
    之身體或健康者，對於被害人因此喪失或減少勞動能力或增加生活上之需要時，
    應負損害賠償責任；如侵害情節重大者，被害人雖非財產上之損害，亦得請求賠
    償相當之金額，民法第一百八十四條第一項前項、一百九十三條第一項、一百九
    十五條第一項分別定有明文。查原告既因被告故意之公然侮辱及恐嚇行為而受有
    前述傷害，則原告受傷之結果與被告之故意行為間，即有相當因果關係，已如前
    述。從而原告本於侵權行為法則，訴請被告應賠償損害，自屬於法有據。至原告
    請求被告給付之各項損害賠償，是否准許，分述如次：
    （一）醫療費用：查原告因上開焦慮合併憂鬱狀態、疑創傷後壓力反應之傷勢於
          八十九年八月七日起至同年九月十三日止，共五次至阮綜合醫院就診，有
          原告提出診斷證明書一紙及醫療費用收據十二紙在卷可佐（附民卷第七頁
          ），且與本院向中央健康保險局高屏分局調取原告之就醫資料相符（見本
          院卷第四一頁），金額共計四千九百九十九元，此損害與被告前開之故意
          行為間有相當因果關係，原告之請求自屬合法；原告另提出八十九年十月
          二十四日之掛號、門診收據各一紙（金額計一百五十元），惟此收據尚不
          能證明係因焦慮合併憂鬱狀態、疑創傷後壓力反應之傷勢而至阮綜合醫院
          就醫，蓋前開診斷證明書僅指原告因上開症狀而有五次至該院就診，是八
          十九年十月二十四日之就醫，是否係因他種病症而就醫，不得而知，原告
          就此未能舉證以實其說，故此部分之金額，應予剔除，從而原告可請求之
          損害額應限於四千九百九十九元，逾此部分之請求，應予駁回。
    （二）精神慰撫金：查原告因本件事故而受有上述之傷害，精神上所受之痛苦，
          自不待言。茲審酌原告係三民國中畢業、目前從事雞蛋批發生意、平均月
          入十五萬元、平日熱心公益擔任多項志工、名下尚有不動產一棟及富豪汽
          車一台；被告係大仁技術學院肄業、目前開設中藥房月入約三十萬元、名
          下約有四千萬元不動產等情；以雙方之教育程度、經濟狀況、身分、地位
          、加害之程度，認原告請求精神慰撫金，以八萬元為適當。
    （三）綜上所述，原告可請求之損害額為八萬四千九百九十九元（計算式：４９
          ９９＋８００００＝８４９９９）。
五、綜合上述，原告依侵權行為損害賠償之法律關係，請求被告應給付八萬四千九百
    九十九元，及自起訴狀繕本送達翌日即九十年二月八日起至清償日止，按年息百
    分之五計算之法定遲延利息，為有理由，應予准許，逾此範圍之請求為無理由，
    應予駁回。
六、原告陳明願供擔保，聲請宣告假執行，就其勝訴部分，經核無不合，爰酌定相當
    擔保金額准許之；至原告敗訴部分，其假執行之聲請，已失所附麗，應予駁回。
據上論結，本件原告之訴為一部有理由，一部無理由，依民事訴訟法第三百八十五條
第一項前段、第七十九條但書、第三百九十條第二項，判決如主文。
中      華      民      國    九十      年      五      月    三十     日
                              臺灣高雄地法院民事第五庭
~B法      官  吳為平
右為正本係照原本作成。
如對本判決上訴，須於判決送達後廿日內向本院提出上訴狀。
中      華      民      國    九十      年      五      月    三十      日
~B法院書記官  陳昱良


司法院資訊處製作；財團法人民間司法改革基金會備份。
